【裁判字號】    96,交聲,457
【裁判日期】    970430
【裁判案由】    違反道路交通管理處罰條例聲明異議
【裁判全文】
臺灣基隆地方法院交通事件裁定         96年度交聲字第457號
移送機關    交通部公路總局臺北區監理所基隆監理站
異  議  人  乙○○
上列受處分人因違反道路交通管理處罰條例聲明異議案件，對於
交通部公路總局臺北區監理所基隆監理站96年10月16日所為之處
分（原處分案號：基監字第42-Z00000000號），聲明異議，本院
裁定如下：
    主  文
原處分撤銷。
乙○○不罰。
    理  由
一、原處分意旨略以：受處分人乙○○駕駛車牌號碼9997-DB自
    用小客車，於民國95年3月23日4時23分，在國道三號南下
    321公里處，因在高速公路超速行駛，經警舉發，嗣交通部
    公路總局臺北區監理所基隆監理站於96年10月16日爰依道路
    交通管理處罰條例第33條第1項之規定，處異議人罰鍰新臺
    幣（下同）6000元等語。
二、異議意旨略以：異議人即受處分人乙○○並無於上開時間、
    地點駕駛該車為警以超速而舉發，且該車輛並非伊所有，伊
    的駕照應係遭人冒領冒用，請求撤銷上開裁決書而聲請異議
    等語。
三、按法院受理交通事件，準用刑事訴訟法之規定，道路交通管
    理處罰條例第89條前段定有明文。又認定犯罪事實所憑之證
    據，雖不以直接證據為限，間接證據亦包括在內。然而無論
    直接證據或間接證據，其得為訴訟上之證明者，須於通常一
    般之人均不致有所懷疑，而得確信其為真實之程度者，始得
    據為有罪之認定。倘其證明尚未達到此一程度，而有合理之
    懷疑存在，而無從使事實審法院得有罪之確信時，即應由法
    院為諭知被告無罪之判決（最高法院76年臺上字第4986號判
    例參照）。所揭示刑事訴訟法上法院認定事實之最重要原則
    （認定被告有罪，就該有罪事實不能有任何之合理懷疑存在
    原則），而於法院審理行為人違反道路交通管理處罰條例案
    件時，當有其適用。亦即法院於審理行為人違反道路交通管
    理處罰條例案件，當踐行完畢調查證據程序後，為事實之認
    定時，如就原處分機關所認定之行為人違規事實仍有合理之
    訴訟上懷疑，而無法百分之百確信行為人確有該當於道路交
    通管理處罰條例各該處罰條文之構成要件事實時，此際即應
    依訴訟上之待證事實「倘有懷疑，則從被告之利益作解釋」
    之證據法則，作對受處分人有利之認定。
四、經查：
  (一)車牌號碼9997─DB號自用小客車之駕駛人係於95年3月23日
    4時23分，因於高速公路超速行駛，經內政部警政署國道公
    路警察局警員舉發，此業據證人即舉發警員丙○○到庭證述
    在卷，並有上開舉發違反道路交通管理事件通知單原本1紙
    在卷可按，然證人丙○○於本院中證稱：舉發當時伊有在場
    ，有攔下違規人，但事隔兩年，詳細情況已經不記得了，當
    時駕駛人有出示駕照、行照等證件，一般不會請駕駛人出示
    身分證，除非他沒有帶駕照，本件駕駛人是出示駕照，因為
    如果沒有帶駕照的話，伊會在舉發單存查聯上註明未帶駕照
    ，並使駕駛人蓋指印，自己寫下出生年月日及住址，而本件
    伊回去查過，沒有這些註記，且若未帶駕照，還會再舉發時
    另開未帶駕照的違規罰單。一般來說我們只會稍微的核對一
    下駕駛人與駕照上之人是否為同一人，沒有刻意去看到底照
    片上的人與實際駕駛人是否為同一人，本件有核對行照，車
    牌號碼與行照上號碼相同，對法庭上異議人沒有很深的印象
    等語，堪認本件員警舉發時，違規之駕駛人確實有提出駕駛
    執照供警員將年籍資料抄寫在舉發單上，然證人對於當時之
    駕駛人是否為異議人，因時隔過久，已沒有印象。
  (二)異議人另於本院中陳稱：伊曾至基隆監理站要換駕駛執照，
    但基隆監理站承辦員稱已有人來換過，伊看到資料上的照片
    不是伊本人，所以伊現在仍無法換發新的駕駛執照，還持有
    舊的駕照，因伊的身分證曾於95年間遺失，嗣於95年4月15
    日補發，故伊認為駕駛執照被人冒領冒用，伊至今因駕駛執
    照過期，都無法駕駛小客車，只能騎機車等語。經查，異議
    人稱於95年間其身分證遺失乙節，經本院向基隆市七堵區戶
    政事務所函詢，經該所以97年1月25日以基七戶貳字第09700
    00313號函覆之異議人補領國民身分證申請書所示，亦足認
    異議人確實於95年4月15日以其於95年1月間遺失身分證為由
    ，向該戶政事務所提出身分證補發之申請，堪認其上開所言
    非虛。次查，經本院向交通部公路總局臺北區監理所基隆監
    理站（下簡稱基隆監理站）函查異議人有無換領駕駛執照乙
    節，經基隆監理站以97年1月29日北監基字第0976000751號
    函覆本院稱：異議人之汽車駕駛執照係於86年6月4日考領，
    於95年2月21日換發等語。又基隆監理站嗣補陳以異議人乙
    ○○為名義之汽機車駕駛人審驗暨各項異動登記書影本供本
    院參酌，堪認確實有一名男子以乙○○之名義於95年2月21
    日以駕駛執照遺失為由，至基隆監理站申請補照，並提出照
    片，然查，依上開異動登記書所附之照片所示，明顯即知非
    異議人本人，此有上開議動登記書影本及所附照片影本在卷
    可按。且查，異議人於97年3月21日於本院訊問時，當庭提
    出86年6月4日核發、有效日期為93年3月26日之駕駛執照原
    本1張，此經本院核閱無誤後，以影本附卷可佐，故異議人
    稱其欲申請將舊的駕駛執照換發為新的駕駛執照時，即發現
    另有他人申請領取新的駕駛執照，至今僅持有舊的駕駛執照
    等語，尚屬可採，故堪認95年2月21日至該站換發新的駕駛
    執照之人，絕非異議人所申請，而係有人冒領。
  (三)又查，依本件舉發違反道路交通管理事件通知單上之簽名與
    異議人書寫之聲請異議狀、本院歷次調查時於筆錄上之簽名
    ，若以肉眼觀之，均有明顯不同。且經本院向基隆監理站函
    調閱9997－DB號車輛之車籍、違規查詢報表，經查，該車之
    車主為鑫塑股份有限公司，車籍地址設於台北縣五股鄉○○
    ○路13號，該車之違規情事多達63筆，且積欠數萬元罰鍰未
    繳，此據證人甲○○證述在卷，且經警將舉發違反道路交通
    管理事件通知單依該公司地址送達後，多因查無此人而無人
    收受。況本院亦調閱該公司之營利事業登記等相關資料以查
    詢該公司之董事長、董事、監察人，經傳喚後均未到庭，且
    傳票亦無人簽收，而異議人對該車輛所屬為何、公司名稱及
    負責人之姓名均一無所悉，堪認異議人稱其因身分證遺失故
    駕照遭冒領冒用之語，實可採信。異議人至今均無法將舊駕
    照換發成新駕駛執照，亦無法駕駛自用小客車，其已受有相
    當不利益，應當不致於刻意編撰駕照遭他人冒用等不實之理
    由以逃避本件裁決，故堪認其所言非虛。是以，既然95年2
    月21日領取乙○○名義之駕駛執照非異議人本人，且本件為
    警舉發超速違規時，該駕駛人提出之駕駛執照非逾期之駕駛
    執照，而為換發後的駕駛執照，故因此即可排除係異議人所
    駕駛，堪認本件為警舉發時，駕駛該車超速之人應非異議人
    ，故原處分機關不察，依道路交通管理處罰條例第33條第1
    項規定，裁處異議人罰鍰6000元，顯有未當，原處分既有如
    上所述之違誤，是異議人之異議有理由，應由本院將原處分
    予以撤銷，並為異議人不罰之諭知。
五、據上論斷，應依道路交通案件處理辦法第20條前段，裁定如
    如主文。
中    華    民    國    97    年    4     月    30    日
                  交通法庭法    官  鄭培麗
以上正本證明與原本無異。
對於本件裁定如有不服，應於送達後5日內， 向本院提出抗告書
狀，敘述抗告之理由，抗告於臺灣高等法院。
中    華    民    國    97    年    4     月    30    日
                          書 記 官  王佩珠


司法院資訊處製作；財團法人民間司法改革基金會備份。
